【裁判字號】    98,事聲,24
【裁判日期】    980831
【裁判案由】    聲明異議
【裁判全文】
臺灣宜蘭地方法院民事裁定              98年度事聲字第24號
聲  明  人  國泰世華商業銀行股份有限公司館前分行
即  債權人
                      統一編號.
法定代理人  乙○○
代  理  人  戊○○
聲  明  人  華南商業銀行股份有限公司
即  債權人
                      統一編號.
法定代理人  丙○○
                        樓
聲  明  人  台新國際商業銀行股份有限公司
即  債權人
                      統一編號.
法定代理人  甲○○
相  對  人  丁○○
即  債務人
上列聲明人因不服本院司法事務官於民國98年7月1日所為之裁
定聲明異議，本院裁定如下：
    主  文
異議駁回。
    理  由
一、本件異議意旨略以：
（一）聲明人台新國際商業銀行股份有限公司（下稱台新銀行）
      異議意旨略以：債務人每月負擔新台幣 (下同)18,000 元
      房貸，就其薪資而言，已佔其收入54.55%，顯已超出能力
      負擔，若其每月給付18,000元房貸計算，僅須68期即5年8
      個月即可清償有擔保債務，從而獲取價值約200萬餘之不
      動產，其資產顯然增加。而無擔保債權人卻僅接受償還1,
      104,000元之更生方案，顯對無擔保債權人不公允。再者
      ，以債務人目前狀況而言，僅須出售不動產清償有擔保債
      權人後房屋剩餘價值901,300元或是1,102,231元，所有無
      擔保債權人均因此而立即受償。債務人應將房地變賣清償
      債務後，可以租屋方式且可為所得稅之減項，雖增加租金
      支出亦同時減少貸款支出，且依當地房仲業者網路房屋出
      租資料查知，僅須租金13,500元，比起繳交房貸18,000元
      更為減少，可見債務人保有不動產實為其負債主因，應當
      變通，而非維持過去寬逸之生活。依法提出異議，爰請廢
      棄原裁定等語。
（二）聲明人華南商業銀行股份有限公司（下稱華南銀行）：
        債務人配偶是否亦須負擔家計，本案自始未有斟酌，尚有
      列入考量之必要。債務人財產部分，不動產現有市價2,33
      2,000元，系爭不動產之純屬債務人利益應以前開不動產
      總值扣除擔保債務1,229,769元計算，尚餘1,102,331元，
      故以債務人可支配估算前2年間可處分所得及加計財產可
      變價利益，合計全體債權人之最低清償權利至少不得低於
      1,490,435元，系爭更生方案清償數額尚有違背法令清算
      保障原則。則依法提出異議，爰請廢棄原裁定等語。
（三）聲明人國泰世華商業銀行股份有限公司（下稱國泰世華銀
      行）異議意旨略以：債務人每月必要支出除膳食費5,000
      元，電信費900元，交通費500，尚有房貸18,000元，惟在
      債務人保有不動產，卻欲無擔保債權之銀行將其債務減免
      ，顯然始有擔保債權及無擔保債權之受償比例不均，法院
      認可更生方案時，未將房屋價值扣除貸款後之餘額列入償
      債考量範圍，已屬優惠債務人。債務人清償貸款之支出若
      列為必要費用，無意係認債務人之收入可用於購買房地，
      而不必還債，時顯失公平，故不應將該房貸支出列為必要
      費用。依法提出異議，爰請廢棄原裁定等語。
二、按債務人有薪資、執行業務所得或其他固定收入，法院認更
    生方案之條件公允者，得不經債權人會議可決，逕依債務人
    之聲請或依職權以裁定認可更生方案，消費者債務清理條例
    第64條第1項定有明文。次按消費者債務清理條例之制定，
    乃為使負債務之消費者得依本條例所定程序清理其債務，保
    障債權人之公平受償，以謀求消費者經濟生活之更生，故除
    有本條例第63條第1項、第64條第2項所定之情形外，法院得
    斟酌裁量認可更生方案。又法院逕行裁定認可更生方案前，
    應將更生方案之內容及債務人之財產及收入狀況報告書通知
    債權人，並使債權人有陳述意見之機會，惟債權人所為之陳
    述，僅供法院判斷是否逕行裁定認可更生方案之參考，並無
    拘束法院之效力。
三、經查：
（一）本件債務人聲請更生，前經本院以97年度消債更字第149號
      民事裁定開始更生程序在案，有上開裁定在卷可參，而相
      對人確有薪資收入及受薪情形，亦有其任職喜久快炒鵝肉
      店之證明單在卷足憑。
（二）聲明異議人等主張法院認可更生方案時，未將房屋價值扣
      除貸款後之餘額列入償債考量範圍，已屬優惠債務人，又
       將債務人清償貸款之支出列為必要費用，無意係任債務
      人之收入可用於購買房地，而不必還債，顯失公平，惟查
      ：
   1、本件即使將房貸支出列為非必要費用予以剔除，然債務人
      固定收入僅有27,000元(第三人補助係贈與，但非固定收入
      ，無法當然列計)，扣除債務人之平均每月支出6,400元，
      每月結餘20,600元。前開每月結餘20,600元X24期=494,40
      0 元，但亦須考量此結餘需扣除如租屋使用成本，每月以
      13,500元X24期=324,000元，是債務人聲請更生前2年可處
      分所得扣除2年必要支出費用結餘至多僅有170,4 00元。
      另以系爭房地原本鑑價2,131,069元，扣除目前抵押債權
      1,229,769 元，處分後最大價值有901,300元，若以華南
      商銀主張之房地價值扣除抵押債權後，處分後最大價值則
      有1,102,231元。
   2、本件更生清償總金額為1,104,000元>(901,300+1,704,000
      =1,071,700元)，或1,104,000元<(1,102,231+1,704,000=
      1, 272,631元)，然考量清算予以變賣價格，一般均低於
      市場行情且須加計土地增值稅之稅負，實際之金額均低於
      上述數值，即使以後述計算，與1,104,000元相距未遠，
      實無予以清算之實益。
（三）況債務人之次子田博昌目前才12歲，債務人雖陳報現況毋
      須負擔其扶養費，但依法仍為扶養義務人，不得拒絕扶養
      ，則將來每月支出亦可能增加。且債務人自行陳報之必要
      支出費用每月6,400元，已低於內政部公告之98年度臺灣
      省每人每月最低生活費標準每月9,829元，足認有履行之
      誠意。
四、綜上，本院司法事務官斟酌債務人所提更生方案，每月1期
    ，每期清償11,500元，為期8年之清償總金額達1,104,000元
    ，認其條件核屬公允、適當、可行。此外，又查無同條例第
    63條或第64條第2項所定不應認可之消極事由存在，乃逕依
    同條例第64條第1項裁定予以認可債務人所提更生方案，並
    依同條例第62條第2項酌定其生活限制，經核並無不合。從
    而，聲明人聲明異議，非有理由，應予駁回。
五、爰依民事訴訟法第240條之4第3項裁定如主文。
中    華    民    國    98    年    8    月    31    日
                  民  事  庭    法    官 林俊廷
正本係照原本作成。
如不服本裁定應於裁定送達後10日內提出抗告狀（須附繕本），
並繳納抗告費新台幣1,000元。
中    華    民    國    98    年    8    月    31    日
                                書記官  廖文章


司法院資訊處製作；財團法人民間司法改革基金會備份。
